臺灣高等法院民事判決
109年度上易字第1339號
上  訴  人  陳遠志  

被 上訴 人  黃裘涵  
上列當事人間請求侵權行為損害賠償事件，上訴人對於中華民國
109年9月29日臺灣宜蘭地方法院109年度訴字第106號第一審判決
提起上訴，本院於110年3月9日言詞辯論終結，判決如下：
    主      文
上訴駁回。
第二審訴訟費用由上訴人負擔。
    事實及理由
按不變更訴訟標的，而補充或更正事實上或法律上之陳述者，
  非為訴之變更或追加，此觀民事訴訟法第463條準用第256條規
  定甚明。上訴人在原審主張被上訴人侵害隱私權，嗣於上訴程
  序中，主張被上訴人侵害言論談話自主權及隱私權，核屬不變
  更訴訟標的而補充或更正事實上或法律上之陳述，非屬訴之變
  更或追加，合先敘明。
上訴人主張：被上訴人係伊之前妻，教唆真實姓名、年籍不詳
  、自稱翁靖琪之女子，於民國108年4月7日前往宜蘭市○○路0段
  00000號1樓訴外人小禾文創有限公司（下稱小禾公司）利用不
  詳工具竊錄伊非公開之談話，復於同年月29日以被上訴人持用
  之行動電話門號0000000000號撥打電話至小禾公司，竊錄伊非
  公開之談話，再將錄音內容交付被上訴人，被上訴人之上開行
  為違反通訊保障及監察法第2條第1項、第2項，侵害伊之隱私
  權及言論談話自主權，爰依民法第184條第1項前段、後段及第
  2項、第185條、第195條第1項、通訊保障及監察法第19條第1
  項前段及第2項前段規定，求為命被上訴人給付新臺幣（下同
  ）100萬元，及自起訴狀繕本送達翌日起加計法定遲延利息之
  判決（原審為上訴人敗訴之判決，其提起上訴）。上訴聲明：
  ㈠原判決廢棄；㈡被上訴人應給付上訴人100萬元，及自起訴狀
  繕本送達翌日起至清償日止，按週年利率5%計算之利息。
被上訴人則以：伊對上訴人有假扣押債權，適翁靖琪詢問伊有
  無合適之畫室供其進修，伊在網路上看過小禾公司之臉書，懷
  疑上訴人在小禾公司授課而有收入，故建議翁靖琪前往及致電
  小禾公司詢問授課師資及收費標準，並提供伊相關資料。上訴
  人於小禾公司工作之處所非不公開場所，且其簡歷與工作內容
  也在小禾公司臉書及網路訊息呈現公開之廣告、營運及招生狀
  態，應未侵害到上訴人之隱私權等語，資為抗辯。
兩造於86年5月19日結婚，於97年7月14日分居，經判決離婚確
  定。自稱翁靖琪之女子於108年4月7日前往小禾公司稱要學畫
  準備考美術研究所、親戚小孩要學畫，詢問開課時段、授課老
  師、收費標準，並將談話內容錄音；又同年月29日以被上訴人
  之行動電話撥至小禾公司找陳幸禾老師，上訴人接聽，翁靖琪
  詢問是否可於5月5日去上課相關事宜等事實，為兩造所不爭執
  （筆錄見本院卷第129頁），堪信為真實。
上訴人主張被上訴人應賠償100萬元，為被上訴人所拒，並以上
  開情詞置辯。經查：
  ㈠民法第184條第1項規定：「因故意或過失，不法侵害他人之
    權利者，負損害賠償責任。故意以背於善良風俗之方法，加
    損害於他人者亦同。」第2項規定：「違反保護他人之法律
    ，致生損害於他人者，負賠償責任。但能證明其行為無過失
    者，不在此限。」同法第195條第1項規定：「不法侵害他人
    之身體、健康、名譽、自由、信用、隱私、貞操，或不法侵
    害其他人格法益而情節重大者，被害人雖非財產上之損害，
    亦得請求賠償相當之金額。其名譽被侵害者，並得請求回復
    名譽之適當處分。」通訊保障及監察法第2條第1項規定：「
    通訊監察，除為確保國家安全、維持社會秩序所必要者外，
    不得為之。」第2項規定：「前項監察，不得逾越所欲達成
    目的之必要限度，且應以侵害最少之適當方法為之。」同法
    第19條第1項規定：「違反本法或其他法律之規定監察他人
    通訊或洩漏、提供、使用監察通訊所得之資料者，負損害賠
    償責任。」第2項規定：「被害人雖非財產上之損害，亦得
    請求賠償相當之金額；其名譽被侵害者，並得請求為回復名
    譽之適當處分。」上開法條所保護之隱私或通訊自由，係基
    於人格尊嚴、個人之主體性及人格發展所必要保障之權利，
    其內涵為個人於其私人生活事務領域，享有不受不法干擾，
    免於未經同意之知悉、公開妨礙或侵犯之自由與個人資料自
    主權，且主張有隱私權及通訊自由之人對於該隱私或通訊自
    由有合理之期待；所謂合理之期待，乃個人所得主張不受侵
    擾之自由，以得合理期待於他人者為限，該期待須依社會一
    般通念認為合理。又侵害人格權之損害賠償責任，須行為人
    不法侵害他人人格權，亦即行為人須具備違法性；其違法性
    之判斷，應依法益權衡原則及比例原則，就其行為之手段及
    目的加以衡量，審酌其手段方法是否有逾越相當性及必要性
    。
  ㈡民事案件係當事人進行主義，以當事人自行舉證為主，法院
    調查為輔，當事人得以符合比例原則之方法蒐集證據。兩造
    自103年起因財產紛爭涉訟經年，上訴人於臺灣宜蘭地方法
    院（下稱宜蘭地院）109年度家護抗字第3號事件訊問時表示
    ：因為花蓮大地震，伊想離開花蓮，所以伊才會處分伊名下
    的不動產，處分的現金有些拿去還負債，有些還在戶頭沒動
    ，只是被上訴人沒有查到，假扣押只能就債權人已知的財產
    執行，不能請求陳報債務人的財產，伊還保有伊財產資訊自
    主權，沒有義務告知被上訴人伊哪裡有財產等語（見外放宜
    蘭地院109年度家護抗字第3號影印卷第23頁），上訴人既在
    財產訴訟期間有處分不動產及未配合陳報財產之事實，則被
    上訴人在上訴人已先出脫名下不動產，自花蓮遷往宜蘭之狀
    況下，須先瞭解上訴人是否另遷他處經營畫室招生，始得向
    執行法院陳報上訴人之所得狀況。
  ㈢翁靖琪於108年4月7日前往小禾公司稱要學畫準備考美術研究
    所、親戚小孩要學畫，詢問開課時段、授課老師、收費標準
    ，並將談話內容錄音；又於同年月29日以被上訴人之行動電
    話撥至小禾公司找陳幸禾老師，上訴人接聽，翁靖琪詢問是
    否可於5月5日去上課相關事宜，並予錄音等事實，為兩造所
    不爭執（見本院卷第129頁），並經原審勘驗錄音光碟，有
    筆錄在卷可稽（見原審卷第341至363頁），可知均係談論學
    畫事宜，均非隱私性之對話，又對外公開招生之畫室並非個
    人私密場域，依社會一般通念，難認有合理之隱私或通訊自
    由期待；上訴人在本件審理中所提小禾內部創作空間門口禁
    止錄音照片（見原審卷第137至141頁，本院卷第103至107頁
    ），尚難作為其有合理期待之依據。上訴人主張被上訴人教
    唆他人偽裝學畫學生入內或打電話錄音部分，縱該錄音係被
    上訴人請人刻意錄製，然依錄音之對話內容，僅為被上訴人
    為獲取上訴人在小禾公司之工作方式及報酬計算資訊，以便
    向執行法院陳報上訴人之所得狀況，事實上被上訴人亦僅將
    錄音內容陳報法院，並未向外公開散布，其手段方法未逾越
    所欲達成目的之必要性，符合相當性及必要性，尚難認有違
    法性。被上訴人為向法院陳報而取得錄音紀錄，與一般竊錄
    行為不同，且翁靖琪為通訊之一方，難認該錄音係非法取得
    。被上訴人之行為未具違法性，對上訴人無損害賠償責任。
綜上所述，上訴人依民法第184條第1項前段、後段及第2項、第
  185條、第195條第1項、通訊保障及監察法第19條第1項前段及
  第2項前段，求為命被上訴人給付100萬元及自起訴狀繕本送達
  翌日起算法定遲延利息之判決，不應准許。原審所為上訴人敗
  訴之判決，並無不合。上訴論旨指摘原判決不當，求予廢棄改
  判，為無理由，應駁回其上訴。
本件事證已臻明確，兩造其餘之攻擊或防禦方法及所用之證據
  ，經本院斟酌後，認為均不足以影響本判決之結果，爰不逐一
  論列，附此敘明。
據上論結，本件上訴為無理由，依民事訴訟法第449條第1項、
  第78條，判決如主文。
中　　華　　民　　國　　110 　年　　3 　　月　　23　　日
                  民事第十八庭  
                      審判長法  官  黃明發
                            法  官  林政佑
                            法  官  周美雲

正本係照原本作成。
不得上訴。
中　　華　　民　　國　　110 　年　　3 　　月　　24　　日

　　　　　　　　　　　　　　書記官  呂  筑